最高法院刑事判決　　　　　　　　　　　　　　　　　九十一年度台非字第七二號
　　上訴人　最高法院檢察署檢察總長
　　被　告　甲○○
右上訴人因被告違反麻醉藥品管理條例案件，對於台灣台北地方法院中華民國九十年
五月二日第一審確定判決（八十九年度訴字第一○八○號，起訴案號：台灣台北地方
法院檢察署八十九年度偵字第一四三五六號），認為違法，提起非常上訴，本院判決
如左：
    主  文
原判決撤銷。
甲○○免訴。
    理  由
非常上訴理由稱：「按同一案件曾經判決確定者，應諭知免訴之判決。刑事訴訟法第
三百零二條第一款定有明文。查本件被告甲○○於不詳時地，向綽號阿南之人，購得
不詳數量之第一級毒品海洛因後，非法持有海洛因。迨民國（下同）八十九年三月十
五日凌晨一時三十分許，經警於台北縣深坑鄉○○○路九巷四弄十三號前查獲，扣得
其所持有之海洛因一小瓶（毛重九點五公克、淨重零點四五公克），旋在同上路九巷
四弄口甲○○之友人劉亞光所有之車號Ｆ１｜４２３９號自用小客車內，復查獲甲○
○所持有置放於車內之海洛因五小包（毛重一點九五公克、淨重一點七二公克）。經
台灣台北地方法院檢察署檢察官於八十九年七月二十一日提起公訴，台灣台北地方法
院於九十年五月二日以八十九年度訴字第一○八○號判決甲○○持有第一級毒品，處
有期徒刑捌月。惟甲○○另基於施用第一、二級毒品海洛因、安非他命之概括犯意，
自八十九年三月起至五月二十四日止，連續在台北縣三重市○○○街七十二巷三十九
號處施用海洛因與安非他命多次。嗣先於八十九年三月十五日凌晨一時三十分許，為
警在台北縣深坑鄉○○○路九巷四弄十三號前查獲，並扣得與甲○○施用毒品有關之
毒品與器具｜海洛因九包（合計淨重十三點九三公克）、注射針筒二支、安非他命吸
食器一個；再於八十九年五月二十四日下午二時三十分許，為警在台北縣三重市○○
○街七十二巷三十九號查獲，並扣得與甲○○施用毒品有關之毒品與器具︱海洛因二
包（合計淨重零點一九公克）、安非他命二包（淨重二十九點七四公克）、注射針筒
四支、吸食器一個等物。經台灣板橋地方法院檢察署檢察官於八十九年八月三日提起
公訴，台灣板橋地方法院於八十九年十月二十七日以八十九年度訴字第一六七九號判
決甲○○連續施用第一級毒品，處有期徒刑柒月；又連續施用第二級毒品，處有期徒
刑肆月。應執行有期徒刑捌月。並於八十九年十一月二十日確定在案。本件原判決所
指被告甲○○持有第一級毒品之犯行，顯與該案為同一事實，為該判決效力所及，依
首開說明，應為免訴之判決。乃原審未諭知免訴，竟誤為實體判決，顯有適用法則不
當之違法。爰依刑事訴訟法第四百四十一條、第四百四十三條規定，提起非常上訴，
以資糾正。」等語。
本院按：刑事訴訟法第三百零二條第一款規定，案件曾經判決確定者，應諭知免訴之
判決。本件被告甲○○於不詳時地，向綽號阿南之人，購得不詳數量之第一級毒品海
洛因後，非法持有海洛因，為警於八十九年三月十五日凌晨一時三十分許查獲，分別
在台北縣深坑鄉○○○路九巷四弄十三號前扣得其所持有海洛因一小瓶，及在同上路
九巷四弄口扣押其持有置放於其友人劉亞光之車內之海洛因五小包，經台灣台北地方
法院檢察署檢察官於八十九年七月二十一日提起公訴（八十九年度偵字第一四三五六
號違反毒品危害防制條例案件），及台灣台北地方法院於九十年五月二日以八十九年
度訴字第一○八○號案件，變更檢察官起訴書所引用之法條（認被告涉犯毒品危害防
制條例第五條第一項意圖販賣而持有第一級毒品罪嫌），改依毒品危害防制條例第十
一條第一項之持有第一級毒品罪，判處被告有期徒刑八月，而於九十年六月七日判決
確定（被告在第二審法院撤回上訴）。惟被告基於施用第一、二級毒品海洛因及安非
他命之概括犯意，自八十九年三月起至五月二十四日止，連續在台北縣三重市○○○
街七十二巷三十九號處施用海洛因與安非他命多次，先於八十九年三月十五日凌晨一
時三十分許，為警在台北縣深坑鄉○○○路九巷四弄十三號前查獲，扣得與其施用毒
品有關之毒品海洛因九包及器具，再於八十九年五月二十四日下午二時三十分許，為
警在台北縣三重市○○○街七十二巷三十九號查獲，扣得與其施用毒品有關之毒品海
洛因二包、安非他命二包及器具，經台灣板橋地方法院檢察署檢察官於八十九年八月
三日提起公訴（八十九年度毒偵字第四○六二、四四三四號違反毒品危害防制條例案
件），而經台灣板橋地方法院於八十九年十月二十七日以八十九年度訴字第一六七九
號案件判決被告連續施用第一級毒品（處有期徒刑柒月）及連續施用第二級毒品罪刑
，並定其應執行刑，於八十九年十一月二十日確定在案，有前揭各該案卷可稽。本件
台灣台北地方法院八十九年度訴字第一○八○號原確定判決所指被告於八十九年三月
十五日凌晨，在台北縣深坑鄉○○○路九巷四弄十三號前為警查獲其持有第一級毒品
之犯行，顯為後開案件所認定被告因施用第一級毒品而持有第一級毒品海洛因事實之
一部分（後開案件之刑事判決並敘明被告施用毒品前持有毒品之低度行為，應為其施
用毒品之高度行為所吸收，僅論以施用毒品罪），且原審於九十年五月二日為前開判
決時，後開判決已先於八十九年十一月二十日確定，顯為該判決效力所及，依首開說
明，即應為免訴之判決；乃原審未諭知免訴，竟誤為有罪之實體判決，自有適用法則
不當之違法。案經確定，且於被告不利，非常上訴意旨執以指摘原判決不當，洵有理
由，應由本院將原判決撤銷，另行判決諭知免訴，以資糾正。
據上論結，應依刑事訴訟法第四百四十七條第一項第一款但書、第三百零二條第一款
，判決如主文。
中      華      民      國    九十一    年      四      月     十一     日
                              最高法院刑事第十一庭
                                  審判長法官  呂  潮  澤
                                        法官  白  文  漳
                                        法官  陳  世  雄
                                        法官  孫  增  同
                                        法官  林  開  任
      右正本證明與原本無異
                                              書  記  官
中      華      民      國    九十一    年      四      月     十五     日
